【裁判字號】    97,交聲,110
【裁判日期】    970829
【裁判案由】    違反道路交通管理處罰條例聲明異議
【裁判全文】
臺灣苗栗地方法院交通事件裁定        97年度交聲字第110號
原處分機關  交通部公路總局新竹區監理所苗栗監理站
異  議  人
即受處分人  甲○○
                    國民身分證.
上列異議人即受處分人因違反道路交通管理處罰條例案件，對於
交通部公路總局新竹區監理所苗栗監理站於民國97年3 月25日所
為之竹監苗字第裁54-Z2B002307號處分（原舉發案號：苗縣警交
字第Z2B002307 號）聲明異議，本院裁定如下：
    主  文
異議駁回。
    理  由
一、按汽車行駛於高速公路、快速公路或設站管制之道路，不遵
    使用限制、禁止、行車管制及管理事項之管制規則而有行車
    速度超過規定之最高速限或低於規定之最低速限之行為者，
    處汽車駕駛人新臺幣（下同）3,000 元以上6,000 元以下罰
    鍰，並予記違規點數1 點，道路交通管理處罰條例第33條第
    1 項第1 款、第63條第1 項第1 款分別定有明文。
二、原處分意旨略以：異議人即受處分人甲○○於民國96年11月
    10日3 時8 分許，駕駛車號8388-GF 號自用小客車，行經國
    道一號南下134 公里處，為內政部警政署國道公路警察局第
    二警察隊造橋分隊警員舉發「限速100 公里，經雷達測明時
    速為118 公里，超速18公里」違規，嗣異議人未於應到案日
    期內提出申訴表示不服，爰依道路交通管理處罰條例第33條
    第1 項第1 款、第63條規定及違反道路交通管理事件統一裁
    罰基準表，以異議人車速超過規定之最高時速未滿20公里為
    由裁罰新臺幣4,500 元，並記違規點數1 點等語。
三、異議人聲明異議意旨略以：(一)本案請裁罰機關提出當時測速
    之雷達測速器之合格檢測單，以釐清爭議點。(二)本案為無照
    片之違規事實舉證，請執勤警員提出何以認定是本人的車輛
    超速，何非左右方的車輛超速。(三)本案違規日期為96年11月
    10日，收到裁決書為97年3 月25日，未免太長，根據道路交
    通管理處罰條例第90條規定，違規行為終了後，3 個月內應
    舉發，逾3 個月不得舉發，為此提出聲明異議云云。
四、經查：
（一）異議人即受處分人甲○○駕駛車牌號碼8388-GF 號自用小
      客車，行經高速公路國一號南下134 公里處，因「限速10
      0 公里，經雷達測明時速118 公里，超速18公里」之違規
      事實，經內政部警政署國道公路警察局第二警察造橋分隊
      隊員警攔停舉發等情，有內政部警政署國道公路警察局舉
      發之違反道路交通管理事件通知單1 紙在案可稽。異議人
      雖以上開情詞置辯，惟本案經原舉發單位即內政部警政署
      國道公路警察隊造橋分隊於97年5 月9 日以公警二交字第
      0970271040號函覆略以：「查測速器（雷射槍）係以雷射
      光束瞄準同時於車道行駛車輛中之單一目標車進行偵測，
      偵測時不受其他車道上行駛中車輛干擾及當時車流量之影
      響，該車超速行駛違規應無疑義，惟該測速儀器未配有拍
      照功能。另查執勤員警係國家賦執行公權力之人員，其身
      分係屬證人性質，所使用之測速儀器測得之時速118 公里
      即為證據，違規當時有出示予駕駛人查看，本案違規行為
      屬實，依法舉發並無不妥」等語，堪認異議人確實有超速
      行駛之情無訛。再參以執勤員警與異議人素不相識，並無
      宿怨、仇隙，亦應無甘冒自身觸犯偽造文書之風險而開立
      舉發單誣攀異議人之理。
（二）異議人雖質疑測速器之合格檢測單，惟經原舉發機關提出
      當時所使用之雷射測速儀，係由經濟部標準檢驗局於96年
      6月28日檢定合格在案，檢定合格單號碼：JOGB0000000，
      有效期間自96年6 月28日至97年6 月30日，亦有原舉發單
      位提出之經濟部標準檢驗局第J0GB0000000 號雷射測速儀
      檢定合格證書影本1 份附卷可稽，本件雷射測速儀所測得
      異議人駕駛車輛時速為每小時118 公里，亦未逾乎常情，
      是其準確性並無疑義，是異議人確有超速未滿20公里之違
      規屬實。
（三）又按行為人有違反道路交通管理處罰條例之情形，經當場
      舉發者，應填製舉發通知單交付該行為人簽名或蓋章收受
      之，拒絕簽章者，並記明其事由，視為已收受，違反道路
      交通管理事件統一裁罰基準及處理細則第11條第1 項第1
      款亦定有明文。是以本件舉發通知單業於警員掣單完成後
      交予異議人簽收，惟遭異議人拒絕，警員乃於舉發通知單
      上記明「認為誤差，拒簽，通知聯交付」，依上開規定，
      此情「視為已收受」而完成送達，是異議人對上開違規事
      實，自諉無不知之理。再交通警員掣單舉發違反道路交通
      管理處罰條例所列之違規事實，本質上為行政處分，係公
      務員基於職務上權力，依法就特定之具體事件所為具有公
      法上效果之單方行政行為，基於公務員為公法上行為具有
      公信力之原則，該行政處分當可被推定為真正，其據以依
      法處分之事實認定亦為真正無誤，本此公信原則，立法者
      以道路交通管理處罰條例第92條第3 項之授權，賦予行政
      機關訂定違反道路交通管理事件統一裁罰基準及處理細則
      ，使執勤員警得當機處分，以達其維護交通秩序、安全之
      行政目的。反之，若謂公務員一切行政行為均需預留證據
      以證其實，則國家行政勢必窒礙難行。據此，刑事訴訟法
      就犯罪證據有關之規定中與屬行政秩序罰之交通違規裁罰
      本質不合之部分，自不在準用之列。從而，本院經查既無
      任何證據足資證明員警有捏造事實違法取締之情事，則執
      勤員警本其維護交通秩序、安全職責所為之舉發，自應受
      到合法、正確之推定。
（四）異議人復辯稱原處分機關作成裁決時已逾違反道路交通管
      理處罰條例第90條所規定之裁罰期限3 個月，故應予異議
      人免罰云云。惟查，違反道路交通管理處罰條例之行為，
      自行為成立之日起；行為有連續或繼續之狀態者，自行為
      終了之日起，逾3 個月不得舉發，道路交通管理處罰條例
      第90條第1 項定有明文。上開規定，旨在避免法律關係遲
      不確定致生法秩序不安定之結果，並同時保障人民權益。
      本件異議人於上開時、地超速行車之違規事實，業據原舉
      發機關於96年11月10日掣單逕行舉發，原應到案日期為96
      年11月25日等情，有前開舉發通知單1 紙在卷可稽。經核
      本件之舉發時間，係在96年11月10日之違規行為成立之日
      起3 個月內即掣單完成舉發，且應到案日期為96年11月25
      日，足認原舉發機關係於前揭法定舉發時效期間內，依法
      完成舉發本件違規事實無訛，是以本件舉發行為並無違誤
      之處，異議人對此部分之異議，容有誤會。
五、綜上所述，異議人確有超速未滿20公里之違規行為，是原處
    分機關依道路交通管理處罰條例第33條第1項第1款、第63條
    第1 項第1 款規定及違反道路交通管理事件統一裁罰基準表
    ，以異議人車速超過規定之最高時速未滿20公里為由裁處上
    開金額罰鍰並記違規點數1 點，核無違誤，是其異議為無理
    由，應予駁回。
六、據上論斷，應依道路交通案件處理辦法第19條，裁定如主文
    。
中    華    民    國    97    年    8     月    29    日
                  交通法庭  法  官  林 卉 聆
以上正本與原本無異。
如不服本裁定應於送達後5日內向本院提出抗告狀。
                            書記官  楊 慧 萍
中    華    民    國    97    年    9     月    1     日


司法院資訊處製作；財團法人民間司法改革基金會備份。
